【裁判字號】    97,簡上,18
【裁判日期】    970704
【裁判案由】    妨害自由
【裁判全文】
臺灣雲林地方法院刑事判決              97年度簡上字第18號
上  訴  人
即  被  告  乙○○
上列上訴人因妨害自由案件，不服本院虎尾簡易庭中華民國96年
11月23日96年度虎簡字第505 號第一審判決（聲請簡易判決處刑
案號：臺灣雲林地方法院檢察署96年度偵字第5521號），提起上
訴，本院管轄之第二審合議庭判決如下：
    主  文
原判決撤銷。
乙○○以強暴妨害人行使權利，未遂，處有期徒刑貳月，如易科
罰金，以新臺幣壹仟元折算壹日。
    事  實
一、乙○○因受周靜婉委託代為處理甲○○所積欠之債務，困於
    尋覓甲○○不易，乃於民國96年10月23日下午1 、2 時之間
    ，在雲林縣虎尾鎮安溪里93號甲○○住處附近等候甲○○，
    適甲○○駕駛車牌號碼V5-4991 號之自用小客車行經該處，
    乙○○見狀即駕駛車牌號碼FN-7576 號自用小客車尾隨跟蹤
    甲○○，途中乙○○竟基於妨害人行使權利之犯意，於同日
    下午2 時30分許，在雲林縣虎尾鎮○○路等地點，接續2 次
    駕駛其車輛欲侵入甲○○車道之強暴方式，以妨害甲○○駕
    駛上開車輛行進之自由權利，惟均因甲○○趁乙○○未侵入
    伊車道前，即加速前行而未遂。嗣經甲○○報警處理，為警
    於同日下午3 時15分許在雲林縣虎尾鎮○○路與建國一村路
    口查獲，始悉上情。
二、案經甲○○訴由雲林縣警察局虎尾分局報告臺灣雲林地方法
    院檢察署檢察官偵查後聲請簡易判決處刑。
    理  由
壹、程序方面：
    按被告以外之人於審判外之言詞或書面陳述，除法律有規定
    者外，不得作為證據，刑事訴訟法第159 條第1 項固有明文
    。惟被告以外之人於審判外之陳述，雖不符刑事訴訟法第
    159 條之1 至第159 條之4 規定得為證據之情形，而經當事
    人於審判程序同意作為證據，法院審酌該言詞陳述或書面陳
    述作成時之情況，認為適當者，亦得為證據。刑事訴訟法第
    159 條之 5 第 1 項定有明文。本件上訴人乙○○及檢察官
    對於雲林縣虎尾鎮調解委員會調解書及周靜婉立具之委託書
    等被告以外之人於審判外之書面陳述，均同意作為證據；且
    本院審酌該書面陳述作成時之情況，認為適當，故均得作為
    證據。
貳、實體方面：
一、訊據被告乙○○承認在上揭時、地，駕駛車牌號碼FN-7576
    號自用小客跟蹤告訴人甲○○所駕駛V5-4991 號自用小客車
    之事實，惟辯稱：因甲○○積欠周靜婉債務，遲延清償，其
    受周靜婉委託處理，但因甲○○居無定所，且去電聯繫亦不
    接聽，找尋甲○○不易，其於96年10月23日下午在雲林縣虎
    尾鎮安溪里93號馬場附近見甲○○駕車經過，乃駕車跟在甲○○後面，並無擋住甲○○去路、妨害伊行使權利之情事等
    語。
二、經查：
  (一)告訴人甲○○積欠周靜婉債務，且周靜婉委託被告處理該債
    務事宜等情，有雲林縣虎尾鎮調解委員會96年2 月15日調解
    書（偵查卷第19、20頁），及周靜婉於96年9 月1 日立具之
    委託書（偵查卷第21頁）各1 份在卷可參，此一事實可以認
    定。
  (二)被告於上揭時、地，如何欲以駕車侵入告訴人之車道，攔阻
    告訴人所駕車輛之去路一情，業據當時坐於告訴人車內副駕
    駛座之證人丙○○，於本院詰問時具結證稱：「（問：你有
    看到是什麼車子在跟著？）從後照鏡看到是一台紅色車。」
    「（問：後來跟著的車子有人下來嗎？）沒有，就是繞很久
    ，當中車子有想要開到前面的樣子，甲○○就加速，那車子
    本來要從外側開到前面。」「（問：你們車子在過程當中有
    停下來過？）都沒有，到紅燈的時候有減慢速度，等到綠燈
    就過去。」「（問：減慢速度的時候，跟蹤的車子也不曾開
    到最前面？）本來好像準備要過去，甲○○就加速。」「（
    問：所以跟車的車子是一直想要超車？）超車好像只有一、
    二次而已，印象中是這樣……也沒有真正的超過去，最後好
    像要超的時候，偵查隊就到了。」「整個繞路的過程約20分
    鐘到40分鐘」等語（本審卷第47、48頁）。亦即被告於駕車
    跟蹤告訴人途中，有2 次著手超車欲侵入告訴人之車道，但
    皆因告訴人加速行駛，而未有攔下告訴人座車去路之情形。
    衡及證人丙○○為中信房屋之業務員，與被告及告訴人並無
    嫌隙，且在整個詰問過程回答亦稱平實，是其證言應可採信
    。再者，被告亦自承因找尋告訴人催討債務甚為不易，則其
    在上揭時間遇見告訴人，屬機不可失，會著手攔阻告訴人去
    路之行為，可以認定。
  (三)至於告訴人即證人甲○○雖於本院詰問時供稱：曾遭被告攔
    下並停車等語（本審卷第49頁反面）。惟慮及告訴人與被告
    間曾於96年2 月5 日因糾紛而互控傷害，有臺灣雲林地方法
    院檢察署檢察官96年度偵字第1302號不起訴處分書在卷可參
    （因二人相互撤回告訴，偵查卷第31頁），二人早有嫌隙，
    自難期待告訴人能為持平之陳述；再者，告訴人所證述之上
    開情節，亦與證人丙○○所述情節不相吻合。是對於告訴人
    所為上開證述，尚難遽予採信。
  (四)綜上，本案事證明確，被告犯行堪以認定。
三、核被告乙○○所為，係犯刑法第304 條第2 項、第1 項之以
    強暴妨害人行使權利未遂罪，應依刑法第25條第2 項規定減
    輕其刑。
四、原審以被告罪證明確，因予論罪科刑，固非無見。惟如上所
    述，被告雖已著手於實行妨害告訴人行動自由權利之行為，
    但僅止於未遂，原審認屬既遂，尚有未當。上訴意旨否認犯
    行，雖無理由；但原判決既有上開可議之處，自應由本院撤
    銷改判。
五、爰審酌被告前因賭博案件，經臺灣高雄地方法院以82年度雄
    簡字第1714號判處罰金6,000 元（不構成累犯），有臺灣高
    等法院被告前案紀錄表在卷可按，素行不良；受託處理債務
    事宜，卻不思循正常法律途徑解決，竟在公路上駕車，欲以
    超越侵入告訴人車道之具危險性方式，攔阻告訴人之去路，
    不顧告訴人及其他用路人之安危，其行為至有可議，惟止於
    未遂，且未造成重大危害；以及於犯後否認犯罪，犯後態度
    不佳等被告之品行、犯罪之動機、目的、手段、所生危害及
    犯後態度等一切情狀，量處如主文所示之刑，併諭知如易科
    罰金之折算標準。
據上論斷，依刑事訴訟法第455 條之1 第1 項、第3 項、第369
條第1 項前段、第364 條、第299 條第1 項前段，刑法304 條第
2 項、第1 項、第25條第2 項、第41條第1 項前段，刑法施行法
第1 條之1 ，判決如主文。
本案經檢察官蕭如娟到庭執行職務。
中    華    民    國    97    年    7     月    4     日
                  刑事第三庭審判長法  官  林輝煌
                                  法  官  李貞瑩
                                  法  官  陳銘壎
以上正本證明與原本無異。
本件不得上訴。
                                  書記官  鍾宜津
中    華    民    國    97    年     7    月    4      日
附錄本案論罪科刑法條全文：
中華民國刑法第304條
以強暴、脅迫使人行無義務之事或妨害人行使權利者，處 3 年以
下有期徒刑、拘役或 3 百元以下罰金。
前項之未遂犯罰之。


司法院資訊處製作；財團法人民間司法改革基金會備份。
